【裁判字號】    98,易,635
【裁判日期】    980728
【裁判案由】    竊盜
【裁判全文】
臺灣桃園地方法院刑事判決               98年度易字第635號
公  訴  人  台灣桃園地方法院檢察署檢察官
被      告  丙○○
                    （現羈押在台灣桃園看守所）
上列被告因竊盜案件，經檢察官提起公訴（98年度偵字第13800
號），本院判決如下：
    主  文
丙○○竊盜，累犯，處有期徒刑肆月，如易科罰金，以新台幣壹
仟元折算壹日。又竊盜，累犯，處有期徒刑肆月，如易科罰金，
以新台幣壹仟元折算壹日。應執行有期徒刑柒月，如易科罰金，
以新台幣壹仟元折算壹日。
丙○○被訴於民國98年6 月25日凌晨0 時許竊盜不詳人部分，無
罪。
    事  實
一、丙○○前曾於民國94年間因竊盜案件，經台灣板橋地方法院
    以94年度易字第1473號判決判處有期徒刑6 月確定；復於95
    年間因違反毒品危害防制條例案件，經同法院以95年度簡字
    第1709號判決判處有期徒刑6 月確定；上開2 罪經同法院以
    95年度聲字第3691號裁定應執行有期徒刑10月確定，於95年
    10月29日入監執行，於96年5 月22日縮刑期滿執行完畢（構
    成累犯）。詎仍不知悔改：
（一）丙○○意圖為自己不法所有，於98年6 月25日凌晨0 時30
      分許，在桃園縣桃園市○○路○ 段虎頭山環保公園內，以
      1 隻手將機車座墊掀起，另1 隻手伸入機車座墊下方置物
      箱內之方式，徒手竊取甲○○所有放置於車號069-EXH 號
      重型機車座墊下置物箱內皮夾內現金新台幣（下同）2,
      050 元（計有1,000 元紙鈔1 張、500 元紙鈔2 張、50元
      硬幣1 枚）及面額500 元消費券2 張得手（另甲○○所放
      置上開現金2, 050元及面額500 元消費券2 張之該皮夾，
      丙○○並未竊取之，仍將之放置於該機車座墊下置物箱內
      ）。
（二）丙○○意圖為自己不法所有，於98年6 月25日凌晨1時30
      分許，在桃園縣桃園市○○路○ 段虎頭山環保公園內，以
      1 隻手將機車座墊掀起，另1 隻手伸入機車座墊下方置物
      箱內之方式，徒手竊取乙○○所有放置於車號563-DKA 號
      重型機車座墊下置物箱內皮夾內現金1,700 元（計有1,00
      0 元紙鈔1 張、100 元紙鈔7 張）得手（另乙○○所有放
      置上開現金1,700 元之該皮夾及放置該皮夾內之郵局金融
      卡1 張、汽車駕駛執照1 張、機車駕駛執照1 張、清雲大
      學學生證1 張等物，丙○○並未竊取之，丙○○竊取上開
      現金後，即將其餘物品放置於該機車前方斜板後方置物箱
      內）。
（三）嗣於98年6 月25日凌晨1 時40分許，警方於桃園縣桃園市
      ○○路○ 段虎頭山環保公園執行巡邏勤務，見丙○○形跡
      可疑欲加以盤查，丙○○見狀乃加速逃逸，仍於桃園縣桃
      園市○○路○ 段115 巷平交道旁將丙○○攔下，丙○○於
      有偵查犯罪職權之機關及公務員發覺其上開（一）、（二
      ）竊盜犯行前，主動向員警吳志明供承上開（一）、（二
      ）之竊盜犯行，自首而接受裁判。
二、案經桃園縣政府警察局桃園分局報請台灣桃園地方法院檢察
    署檢察官偵查起訴。
    理  由
甲、程序部分：
    證人甲○○、乙○○於警詢中之證述，雖屬傳聞證據，惟本
    院審理時提示上開證人之警詢筆錄徵詢被告之意見，被告均
    陳明沒有意見，本院審酌上開筆錄作成時，較無人情施壓或
    干擾，亦無不當取供之情形，認為以之作為本案之證據亦屬
    適當，是其於警詢之證述，依刑事訴訟法第159 條之5 第2
    項規定，有證據能力。
乙、實體部分：
壹、有罪部分：
一、上揭犯罪事實，業據被告丙○○於警詢、檢察官訊問及本院
    審理時均坦承不諱，核與證人甲○○於警詢中就事實欄一、
    （一）部分、證人乙○○於於警詢中就事實欄一、（二）部
    分發覺遭竊情節及證人即警員吳志明於本院審理時就查獲經
    過證述明確（見偵查卷第21至26頁，本院卷第25頁），復有
    贓物領據2 張（見偵查卷第31、32頁）可佐。足見上揭事實
    ，除被告不利於己自白外，並有上述補強證據足佐，堪認被
    告自白與事實相符，應可採為論罪科刑之依據。本件事證明
    確，被告犯行堪予認定，應依法論科。
二、核被告就事實欄一、（一）、（二）所為，均係犯刑法第32
    0 條第1 項竊盜罪。又被告經警攔下後，在未被有偵查犯罪
    職權之公務員發覺其犯上開事實欄一、（一）、（二）竊盜
    犯行前，即向員警自首其上開犯行而接受裁判，業據證人即
    警員吳志明於本院審理證述明確，均依刑法第62條前段減輕
    其刑。被告上開2 次竊盜犯行，犯意各別，應予分論併罰。
    丙○○前曾於民國94年間因竊盜案件，經台灣板橋地方法院
    以94年度易字第1473號判決判處有期徒刑6 月確定；復於95
    年間因違反毒品危害防制條例案件，經同法院以95年度簡字
    第1709 號 判決判處有期徒刑6 月確定；上開2 罪經同法院
    以95年度聲字第3691號裁定應執行有期徒刑10月確定，於95
    年10月29日入監執行，於96年5 月22日縮刑期滿執行完畢，
    有台灣桃園地方法院檢察署刑案資料查註紀錄表、台灣高等
    法院被告全國前案紀錄表各1 份在卷可稽，其於有期徒刑執
    行完畢5 年以內，各故意再犯本件有期徒刑以上之上開竊盜
    罪，均為累犯，應依刑法第47條第1 項均加重其刑。又被告
    所犯上開2 次竊盜犯行，同時有加重及減輕情形，並依法先
    加後減之。爰審酌被告不思以正當方法獲取財物，前已因竊
    盜案件執行後竟再為本件犯行，本應從重量刑，惟考量被告
    徒手竊取上開財物之犯罪情節，所竊之財物價值不高，已經
    被害人領回，所生危害非鉅，犯後始終坦承犯行，態度尚佳
    ，公訴人就被告上開犯行，分別均具體求處有期徒刑7 月以
    上刑度，尚嫌過重等一切情狀，各量處如主文所示之刑，並
    定其應執行之刑，且就上開各罪所處之刑與所定應執行之刑
    ，均諭知易科罰金之折算標準，以示懲儆。又按依司法院釋
    字第662 號解釋：「中華民國94年2 月2 日修正公布之現行
    刑法第41條第2 項，關於數罪併罰，數宣告刑均得易科罰金
    ，而定應執行刑之刑逾6 個月者，排除適用同條第1 項得易
    科罰金之規定部分，與憲法第23條規定有違，並與本院釋字
    第366 號解釋意旨不符，應自本解釋公布之日起失其效力。
    」故對於數罪併罰，數宣告刑均得易科罰金，而定應執行刑
    之刑超過6 個月之案件，依司法院釋字第366 號、第662 號
    解釋意旨，仍得易科罰金，是本件就上開各罪所處之刑與所
    定應執行之刑，自應均諭易科罰金之折算標準一併敘明。至
    公訴人併請宣告強制工作乙節，按保安處分係針對受處分人
    將來之危險性所為之處置，以達教化、治療之目的，為刑罰
    之補充制度。我國現行刑法採刑罰與保安處分雙軌制，係在
    維持行為責任之刑罰原則下，為協助行為人再社會化之功能
    ，以及改善行為人潛在之危險性格，期能達成根治犯罪原因
    、預防犯罪之特別目的。是保安處分中之強制工作，旨在對
    嚴重職業性犯罪及欠缺正確工作觀念或無正常工作因而習慣
    犯罪者，強制其從事勞動，學習一技之長及正確之謀生觀念
    ，使其日後重返社會，能適應社會生活。刑法第90條第1項
    規定：「有犯罪之習慣或以犯罪為常業或因遊蕩或懶惰成習
    而犯罪者，得於刑之執行完畢或赦免後，令入勞動場所，強
    制工作」，即係本於保安處分應受比例原則之規範，使保安
    處分之宣告，與行為人所為行為之嚴重性、行為人所表現之
    危險性及對於行為人未來行為之期待性相當之意旨而制定，
    而由法院視行為人之危險性格，決定應否令入勞動處所強制
    工作，以達預防之目的。所謂「有犯罪之習慣」係指對於犯
    罪以為日常之惰性行為，乃一種犯罪之習性，至所犯之罪名
    為何，是否同一，則非所問，最高法院94年度台上字第6611
    號著有判決可資參照。查本案被告雖曾有竊盜前科紀錄，本
    次再為竊盜犯行，惟其最近1 次竊盜案件係於94年間所犯，
    距本件再犯已4 年餘，尚難據被告前竊盜前科，逕認被告有
    犯竊盜罪之習慣，況被告經警攔下後即坦認犯罪，已有悔意
    ，且竊取之財物價值非鉅，期能於接受本件有期徒刑之矯正
    後，改過自新，故不諭知強制工作，附此敘明。
貳、無罪及不另為無罪諭知部分：
一、公訴意旨略以：
（一）被告於98年6 月25日凌晨0 時許，在桃園縣桃園市○○路
      ○ 段虎頭山環保公園，竊取不詳被害人在車號不詳機車內
      現金278 元。
（二）被告就上開本院論罪科刑之事實欄一、（二）犯行部分，
      另尚竊取乙○○所有放置車號563-DKA 號重型機車座墊下
      置物箱內皮夾1 個（內有郵局金融卡1 張、駕駛執照2 張
      、學生證1 張）。
（三）因認被告上開部分亦涉犯刑法第320 條第1 項竊盜罪嫌云
      云。
二、按犯罪事實應依證據認定之，無證據不得認定犯罪事實；不
    能證明被告犯罪者，應諭知無罪之判決，刑事訴訟法第154
    條第2 項及第301 條第1 項，分別定有明文。次按認定不利
    於被告之事實，須依積極證據，苟積極證據不足為不利於被
    告事實之認定時，即應為有利於被告之認定，更不必有何有
    力之證據；又犯罪事實之認定，應憑真實之證據，倘證據是
    否真實尚欠明確，自難以擬制推測之方式，為其判斷之基礎
    ；刑事訴訟法上證明之資料，無論為直接或間接證據，均須
    達於通常一般之人均不致有所懷疑，而得確信其為真實之程
    度，始得據為有罪之認定，若其關於被告是否犯罪之證明未
    能達此程度，而有合理懷疑之存在，致使無從形成有罪之確
    信，根據「罪證有疑，利於被告」之證據法則，即不得遽為
    不利被告之認定，最高法院30年上字第816 號、53年台上字
    第656 號、76年台上字第4986號判例可資參照。
三、公訴人認被告涉有上開貳、一、（一）犯行，無非係以被告
    之自白為主要論據。訊據被告固自白上開犯行，惟按刑事訴
    訟法第156 條第2 項規定：「被告或共犯之自白，不得作為
    有罪判決之唯一證據，仍應調查其他必要之證據，以察其是
    否與事實相符。」其立法旨意乃在防範被告或共犯自白之虛
    擬致與真實不符，故對自白在證據上之價值加以限制，明定
    須藉補強證據以擔保其真實性。而所謂補強證據，則指除該
    自白或不利於己之陳述本身之外，其他足以證明自白之犯罪
    事實確具有相當程度真實性之證據而言，雖所補強者，非以
    事實之全部為必要，但亦須因補強證據與自白之相互利用，
    足使犯罪事實獲得確信者，始足當之（最高法院96年度台上
    字第6897號判決意旨參照）。經查被告雖自白有上開犯行，
    而警方並自被告身上扣得278 元，然證人即警員吳志明於本
    院審理時證稱：該現金並無民眾報案失竊，且該金額係扣掉
    證人甲○○、乙○○所稱遭竊之金額及被告自稱其本身所有
    金額後所剩下之金額，且被告也陳述大約竊取多少錢等語（
    見本院卷第25頁背面），然而該等部分除被告之自白外，並
    無任何被害人之報案資料，亦無被害人之姓名、年籍等身份
    資料，亦即並無任何必要之補強證據足以證明被告之上開自
    白確與事實相符，該等部分既查無任何被害人或報案紀錄藉
    以補強證明被告之自白確與事實相符，自不能僅憑被告之自
    白作為有罪判決之唯一依據，復查無其他積極證據足認被告
    有此部分之犯行，此部分顯屬不能證明被告犯罪，即應為被
    告無罪之諭知。
四、公訴人認被告涉有上開貳、一、（二）犯行，無非係以證人
    乙○○於警詢中之證述及其出具之贓物領據為主要論據。訊
    據被告堅決否認有公訴人所指此部分犯行，辯稱：伊只有竊
    取被害人皮夾內之現金1,700 元，至於皮夾及皮夾內之金融
    卡、證件等物，伊沒有偷，是員警帶伊至現場時，在機車發
    現皮夾及金融卡、證件，警方才一併扣案等語。經查：證人
    即警員吳志明於本院審理時證稱：被害人表示皮夾是在機車
    座墊下方的置物箱內，但尋獲時是放在機車前方斜板後方置
    物箱內，被害人皮夾內現金1,700 元不見，但被害人的金融
    卡、駕駛執照及學生證原本放在皮夾內，後來一同與皮夾被
    放在機車前方斜板後方置物箱內等語（見本院卷第25頁背面
    ），被告所辯核與證人即警員吳志明所證情節相符，則本件
    被告於竊取上開現金1,700 元後即離去，嗣後方遭查獲，而
    被害人乙○○所有上開皮夾（內有郵局金融卡、駕駛執照、
    學生證）並非於被告遭查獲時於被告身上所扣得，而係員警
    帶被告返回現場時，在被害人乙○○機車上所發現，則由被
    告並未將該皮夾帶離現場，反放置在該機車上之情觀之，顯
    見被告並無竊取上開皮夾（內有郵局金融卡、駕駛執照、學
    生證）之意，則被告此部分所辯，當可採信。是本件自難認
    定被告有公訴人所指此部分犯行。此外，復查無其他積極證
    據足認被告有此部分之犯行，惟起訴意旨認此部分與前揭經
    起訴論罪科刑之事實欄一、（二）犯行部分有實質上一罪關
    係，故此部分不另為無罪之諭知。
據上論斷，應依刑事訴訟法第284 條之1 、第299 條第1 項前段
、第301 條第1 項，刑法第320 條第1 項、第47條第1 項、第62
條前段、第41條第1 項前段，第51條第5 款，刑法施行法第1條
之1 第1 項、第2 項前段，判決如主文。
本案經檢察官陳仁傑到庭執行職務。
中    華    民    國    98    年    7     月    28    日
                  刑事第一庭    法  官  鄭吉雄
以上正本證明與原本無異。
如不服本判決，應於判決送達後10日內向本院提出上訴狀（應附
繕本），其未敘述上訴理由者，應於上訴期間屆滿後20日內補提
理由書狀於本院，上訴於臺灣高等法院。
                                書記官  劉宗源
中    華    民    國    98    年    7     月    28    日
附錄所犯法條
中華民國刑法第320條（普通竊盜罪）
意圖為自己或第三人不法之所有，而竊取他人之動產者，為竊盜
罪，處 5 年以下有期徒刑、拘役或 5 百元以下罰金。


司法院資訊處製作；財團法人民間司法改革基金會備份。
